【裁判字號】    97,易,210
【裁判日期】    970528
【裁判案由】    恐嚇取財等
【裁判全文】
臺灣彰化地方法院刑事判決               97年度易字第210號
公  訴  人  臺灣彰化地方法院檢察署檢察官
被      告  辛○○
                      0號
            乙○○
                      0號
上  二  人
輔  佐  人  吳春裡
被      告  丁○○原名巫濠守.
            子○○
            丑○○
上列被告等因恐嚇取財等案件，經檢察官提起公訴（九十六年度
偵字第九九八四號），本院判決如下：
    主  文
辛○○、乙○○共同意圖為自己不法之所有，以恐嚇使人將本人
之物交付，各處有期徒刑捌月，均緩刑年，扣案之伸縮警棍壹
支沒收。
巫燦宏共同意圖為自己不法之所有，以恐嚇使人將本人之物交付
，處有期徒刑陸月，如易科罰金，以新臺幣壹仟元折算壹日，扣
案之伸縮警棍壹支沒收。
子○○、丑○○共同意圖為自己不法之所有，以恐嚇使人將本人
之物交付，各處有期徒刑陸月，如易科罰金，均以新臺幣壹仟元
折算壹日，均緩刑年，扣案之伸縮警棍壹支沒收。
    事  實
一、丁○○前因違反槍砲彈藥刀械管制條例案件，經本院以九十
    三年度訴字第一六二八號判處有期徒刑一年二月、罰金新臺
    幣（下同）三萬元，緩刑四年，並於民國九十四年九月五日
    確定（不構成累犯）。辛○○係乙○○之母，己○○與乙○○原為男女朋友，嗣因故分手後，乙○○再與現役軍人戊○○成為男女朋友。乙○○與己○○分手後，因己○○於交往
    期間積欠辛○○、乙○○八千元，屢經辛○○、乙○○催討
    ，均未清償，辛○○、乙○○因而心生不滿，乃委由戊○○
    代為催討，戊○○復於民國九十六年十月三日晚上十一時許
    ，委由現役軍人丙○○代為催討，二人共同謀議於催討時，
    向己○○索討九萬元，除其中八千元用以清償己○○積欠乙○○之債務外，其餘款項分配給參與催討人員，作為報酬，
    丙○○於九十六年十月四日上午某時許，依戊○○所告知之
    電話號碼，撥打電話與辛○○聯繫，並約妥會合之時間、地
    點後，丙○○再當面或電話聯繫現役軍人癸○○、甲○○、
    壬○○（戊○○、丙○○、癸○○、甲○○、壬○○均由國
    防部中部地方軍事法院以九十六年度訴字第一六三號審理中
    ），以及丁○○、子○○、丑○○，約定共同前往催討債務
    之事宜，辛○○、乙○○、丁○○、子○○、丑○○、戊○○、丙○○、癸○○、甲○○、壬○○即共同基於意圖為自
    己不法所有之恐嚇取財犯意聯絡，於九十六年十月四日上午
    九時許，由丙○○駕駛車牌號碼不詳之自用小客車，搭載壬○○、丑○○，甲○○則駕駛車牌號碼不詳之自用小客車，
    搭載癸○○、丁○○、子○○，前往彰化縣員林鎮之愛買量
    販店外，與辛○○、乙○○會合後，旋於同日上午九時三十
    分許，由辛○○騎乘車牌號碼不詳之機車，搭載乙○○，行
    駛在前，丙○○、甲○○分別駕駛上開自用小客車，搭載壬○○、丑○○、癸○○、子○○、丁○○，尾隨辛○○所騎
    乘之上開機車，共同前往己○○位在彰化縣員林鎮浮圳巷八
    五弄六八號住處，向己○○催討債務，嗣因催討未果，雙方
    發生口角，丙○○即取出向甲○○借得之伸縮警棍一支，作
    勢欲毆打己○○，旋遭己○○友人庚○○奪下該伸縮警棍，
    其後，由甲○○在外把風，丙○○、癸○○、壬○○、丁○○、子○○、丑○○即共同徒手毆打己○○，乙○○、辛○○則在旁助勢，致己○○因而受有下頷部挫傷、撕裂傷之傷
    害，嗣因己○○確實無力償還債務，癸○○乃提議要求己○○簽發本票，癸○○隨即指示甲○○駕駛上開自用小客車，
    搭載癸○○、子○○、丁○○，前往彰化縣員林鎮某文具店
    購買空白本票，再返回己○○上開住處，由癸○○、丙○○
    向己○○恫稱：如果不簽發本票，還要再毆打己○○；這是
    走路費、兄弟費等語，甲○○、壬○○、丁○○、子○○、
    丑○○、乙○○、辛○○則在旁助勢，致使己○○因而心生
    畏懼，聽從癸○○、丙○○之指示，簽發票面金額均為三萬
    元之本票三紙，並交付癸○○等人收執，癸○○等人於取得
    本票後，方始離開己○○上開住處。嗣經丙○○、癸○○主
    動向臺中憲兵隊說明案情，並經丙○○提出而扣得如附表所
    示之本票及本票影本，另經甲○○提出而扣得甲○○所有、
    供其等犯本案所用之伸縮警棍一支，始悉上情。
二、案經臺中憲兵隊移送臺灣彰化地方法院檢察署檢察官偵查起
    訴。
    理  由
一、按被告以外之人於審判外之言詞或書面陳述，除法律有規定
    者外，不得作為證據。被告以外之人於偵查中向檢察官所為
    之陳述，除顯有不可信之情況者外，得為證據。除顯有不可
    信之情況外，從事業務之人於業務上或通常業務過程所須製
    作之紀錄文書、證明文書，亦得為證據。被告以外之人於審
    判外之陳述，雖不符前四條之規定，而經當事人於審判程序
    同意作為證據，法院審酌該言詞陳述或書面陳述作成時之情
    況，認為適當者，亦得為證據。當事人、代理人或辯護人於
    法院調查證據時，知有第一百五十九條第一項不得為證據之
    情形，而未於言詞辯論終結前聲明異議者，視為有前項之同
    意。刑事訴訟法第一百五十九條第一項、第一百五十九條之
    一第二項、第一百五十九條之四第二款、第一百五十九條之
    五分別定有明文。經查：
  (一)證人即被害人己○○、在場目擊之庚○○、共同被告丁○○
    、子○○、丑○○於偵查中向檢察官所為證述，雖係被告以
    外之人於審判外之言詞陳述，為傳聞證據，然其等於偵查中
    向檢察官所為證述，既經具結（偵卷第一二九、一二九之一
    、一四○、一四四、一四九頁），且本院審酌該等言詞陳述
    係由證人出於自由意識而陳述，又無其他證據足認該等陳述
    有何顯不可信之情事等一切情況，依刑事訴訟法第一百五十
    九條之一第二項規定，認上開證人於偵訊中之證述，得採為
    認定本件犯罪事實所憑之證據。
  (二)證人己○○、庚○○、共同被告辛○○、乙○○、丁○○、
    子○○、丑○○、共同正犯戊○○、丙○○、癸○○、甲○○、壬○○於警詢時之證述，雖亦屬被告以外之人於審判外
    之言詞陳述，為傳聞證據，然被告辛○○、乙○○、丁○○
    、子○○、丑○○於本院準備程序既均同意將之引為證據（
    本院卷第二六頁），且經本院於審理時當庭直接提示而為合
    法之調查，被告、輔佐人均未於言詞辯論終結前聲明異議，
    本院復審酌該等言詞陳述係由證人出於自由意識而陳述，並
    無非法取證之情況，依刑事訴訟法第一百五十九條之五之規
    定，認上開證人於警詢時之證述，應得採為認定本件犯罪事
    實所憑之證據。
  (三)伍倫綜合醫院診斷證明書一紙，係負責為己○○診治傷勢之
    醫師，依其所見製作之證明文書，雖屬被告以外之人於審判
    外之書面陳述，然因係從事業務之醫師於醫療業務上所製作
    之證明文書，且無顯不可信之情況，依刑事訴訟法第一百五
    十九條之四第二款之規定，自得採為認定本件犯罪事實所憑
    之證據（最高法院九十五年度臺上字第一四四九號判決意旨
    參照）
二、訊據被告丁○○、子○○、丑○○對於上開恐嚇取財之犯行
    ，均坦承不諱，然另辯稱：其等未出手毆打己○○云云。被
    告辛○○、乙○○對於上開時間，與丙○○、癸○○、甲○○、壬○○，以及被告丁○○、子○○、丑○○，共同前往
    己○○上開住處，向己○○催討債務，且己○○於上開時間
    ，確有簽發本票之事實，固均坦承不諱，然矢口否認有何恐
    嚇取財之犯行，並辯稱：其等沒有委託戊○○代為向己○○
    催討債務，也沒有要己○○簽發本票云云。經查：
  (一)上開事實，除經被告辛○○（偵卷第五一至五五、一三○、
    一三一頁、本院卷第二五至二八、九九、一○○頁）、乙○○（偵卷第六一至六五、一三一、一三二頁、本院卷第二五
    至二八、九九、一○○頁）、丁○○（偵卷第一○八至一一
    ○、一三七至一三九頁、本院卷第二五至二八、九九、一○○頁）、子○○（偵卷第一○四至一○七、一四一至一四三
    頁、本院卷第二五至二八、九九、一○○頁）、丑○○（偵
    卷第一一一至一一三、一四五至一四七頁、本院卷第二五至
    二八、九六、九七、九九、一○○頁）於警詢、偵訊、本院
    準備程序及審理時，自白部分事實外，並分別以證人身分，
    證述在卷，復經證人己○○（偵卷第二六至三○、一二七、
    一二八頁、本院卷第九一至九三頁）、庚○○（偵卷第四○
    至四四、一二六、一二七頁、本院卷第九三至九五頁）於警
    詢、偵訊、本院審理時，證人戊○○（偵卷第七一至七七頁
    、本院卷第八二、八三頁）、丙○○（偵卷第七八至八六頁
    、本院卷第八四至八七頁）、癸○○（偵卷第八七至九五頁
    、本院卷第八八至九一頁）於警詢、本院審理時，證人甲○○（偵卷第九六至九九頁）、壬○○（偵卷第一○○至一○
    三頁）於警詢時，證述綦詳，並有扣押物品目錄表二紙（偵
    卷第六、十一頁）、照片七幀（偵卷第七至九、十二、三八
    、三九頁）、己○○之伍倫綜合醫院診斷證明書一紙（偵卷
    第三七頁）在卷可稽，以及如附表所示之本票、伸縮警棍一
    支扣案為憑。
  (二)被告丁○○、子○○、丑○○雖辯稱：其等未出手毆打己○○云云。然被告丁○○、子○○、丑○○確有徒手毆打己○○之事實，業經證人己○○（偵卷第二八頁）、共同被告辛○○（偵卷第五三頁）、乙○○（偵卷第六四頁）於偵訊時
    ，證人庚○○於偵訊（偵卷第四三頁）、本院審理（本院卷
    第九四頁）時，分別證述明確，互核相符，另被告丑○○於
    警詢時即自承：「我有聽到要將債務人拖出去字句，我便向
    前幫忙將債務人拖出。」等語（偵卷第一一二頁），並於偵
    訊時，具結證稱：「（丁○○、子○○在現場做什麼？）簽
    本票時，他們在裡面。」「（打架時他們在那裡？）那時他
    們也都在裡面，其實在推擠。」等語（偵卷第一四七頁），
    足徵被告丁○○、子○○、丑○○上開辯詞，顯係卸責之詞
    ，不足採取。
  (三)被告辛○○、乙○○雖辯稱：其等沒有委託戊○○代為向己○○催討債務，也沒有要己○○簽發本票云云。然戊○○係
    受被告辛○○、乙○○之委託，代為向己○○催討債務後，
    始再委由丙○○代為催討，並與丙○○共同謀議於催討事宜
    等情，業經證人戊○○於警詢（偵卷第七二頁）、本院審理
    （本院卷第八二頁）時，證述綦詳；況且，丙○○係先與被
    告辛○○聯繫後，始邀約癸○○、甲○○、壬○○、被告丁○○、子○○、丑○○，並與被告辛○○、乙○○在彰化縣
    員林鎮之愛買量販店外合會後，始由辛○○騎乘機車，帶同
    丙○○等人前往己○○住處一節，業經被告辛○○（偵卷第
    五二頁）、乙○○（偵卷第六二、六三頁）於警詢時，供認
    無訛，並經證人丙○○於警詢（偵卷第七九、八○、八四頁
    ）、本院審理（本院卷第八五頁）時，證述明確，倘若被告
    辛○○、乙○○並未委託戊○○代為向己○○催討債務，豈
    會依約前往愛買量販店外，與丙○○等人會合，復帶同其等
    前往己○○住處，向己○○催討債務，是被告辛○○、乙○○辯稱：其等沒有委託戊○○代為向己○○催討債務云云，
    顯不可採。再者，被告辛○○曾向丙○○表示：要不到錢也
    要己○○寫借據，經癸○○提議要求己○○簽發本票後，始
    改要求己○○簽發本票，且丙○○曾與被告辛○○討論簽發
    本票之金額，被告辛○○表示：隨便丙○○等情，此經證人
    丙○○（偵卷第八一頁、本院卷第八七頁）、癸○○（偵卷
    第八九頁、本院卷第九○頁）於警詢、本院審理時，證人己○○於偵訊（偵卷第一二七頁）、本院審理（本院卷第九二
    頁）時，證人庚○○（本院卷第九四頁）、共同被告丑○○
    （本院卷第九六頁）於本院審理（本院卷第九四頁）時，分
    別證述明確，互核相符；另被告辛○○、乙○○係於己○○
    簽發本票後，始與丙○○等人一起離開己○○住處，期間亦
    未曾向丙○○等人表示：由伊等自己處理，要求丙○○等人
    不要插手之事實，亦經證人丙○○（本院卷第八七頁）、癸○○（本院卷第九一頁）、己○○（本院卷第九二頁）、庚○○（本院卷第九四頁）、丑○○（本院卷第九六、九七頁
    ）於本院審理時，分別證述無訛；堪認被告辛○○、乙○○
    確有與丙○○等人共同要求己○○簽發本票之恐嚇取財犯行
    甚明，被告辛○○、乙○○辯稱：其等沒有要己○○簽發本
    票云云，當係為圖卸責之詞，不足採信。
  (四)又證人丙○○（偵卷第八一、八五頁、本院卷第八六頁）、
    癸○○（偵卷第九○、九三頁、本院卷第八九頁）於警詢、
    本院審理時，雖均證稱：己○○僅簽發一張三萬元之本票等
    語。然己○○於上開時地，確實聽從丙○○、癸○○之指示
    ，簽發票面金額均為三萬元之本票三紙之事實，迭經證人己○○（偵卷第二八、一二八頁、本院卷第九二、九三頁）、
    庚○○（偵卷第四二、一二七頁、本院卷第九四、九五頁）
    於警詢、偵訊、本院審理時，分別證述明確，再參以證人甲○○於警詢時證稱：「我聽到癸○○表示事情處理好了，簽
    了三張本票，離去後，癸○○及二位友人在車上提及本票癸○○一張、丙○○一張、母女一張。」等語（偵卷第九八頁
    ），證人即共同被告子○○於警詢時證稱：「離去後，我有
    聽到癸○○提起有簽立面額三萬元本票三張。」等語（偵卷
    第一○六頁），可見己○○、庚○○之證述，應較為可信；
    己○○於上開時地，確實聽從丙○○、癸○○之指示，簽發
    票面金額均為三萬元之本票三紙，應堪認定。
  (五)再本件雖分別扣得丙○○（偵卷第六、九頁）、甲○○（偵
    卷第十一、十二頁）所有之伸縮警棍各一支，然丙○○於上
    開時地所持用之伸縮警棍為黑色手把，且手把處有開關可控
    制伸縮，並非扣案丙○○所有之伸縮警棍，業經證人庚○○
    於警詢（偵卷第四三、四四頁）時，證述明確；而依卷附照
    片（偵卷第十二頁）所示，扣案甲○○所有之伸縮警棍確為
    黑色手把，且手把處確有開關可控制伸縮，另證人甲○○於
    警詢時亦證稱：「在我們到達債務人家中時，丙○○問有沒
    有傢伙，我說車上有一枝伸縮警棍，我就從車上拿給丙○○
    ，等到事情結束後，丙○○才把伸縮警棍還我。」等語（偵
    卷第九八頁），可見丙○○持往己○○住處，並作勢欲毆打
    己○○之伸縮警棍，應為扣案甲○○所有之伸縮警棍，而非
    扣案之丙○○所有伸縮警棍。
  (六)綜上所述，本件事證明確，被告辛○○、乙○○、丁○○、
    子○○、丑○○恐嚇取財之犯行，均堪認定。
三、按刑法上關於財產上之犯罪，所定意圖為自己或第三人不法
    所有之意思條件，即所稱之「不法所有意圖」，固指欠缺適
    法權源，仍圖將財產移入自己實力支配管領下，得為使用、
    收益或處分之情形而言，然該項「不法所有」云者，除係違
    反法律之強制或禁止規定者外；其移入自己實力支配管領之
    意圖，違反公共秩序或善良風俗，以及逾越通常一般之人得
    以容忍之程度者，亦包括在內（最高法院九十四年度臺上字
    第五一九四號判決意旨參照）。本件被告辛○○、乙○○、
    丁○○、子○○、丑○○，以及戊○○、丙○○、癸○○、
    甲○○、壬○○，以己○○積欠被告辛○○、乙○○八千元
    之債務為由，藉機恐嚇己○○，致使己○○因而心生畏懼，
    而簽發交付票面金額合計高達九萬元之本票，顯已違反公共
    秩序或善良風俗，並逾越通常一般之人得以容忍之程度者，
    按諸前揭說明，被告辛○○、乙○○、丁○○、子○○、丑
    ○○，以及戊○○、丙○○、癸○○、甲○○、壬○○，具
    有不法所有之意圖甚明。核被告辛○○、乙○○、丁○○、
    子○○、丑○○所為，均係犯刑法第三百四十六條第一項之
    恐嚇取財罪。被告辛○○、乙○○、丁○○、子○○、丑○○與戊○○、丙○○、癸○○、甲○○、壬○○間，具有犯
    意聯絡及行為分擔，為共同正犯。爰審酌被告辛○○、乙○○不思循合法途徑向被害人催討債務，竟糾眾前往被害人住
    處，以暴力催討債務，被告丁○○、子○○、丑○○僅因友
    人邀約，即前往助勢，為他人催討債務，並藉機對被害人恐
    嚇取財，對被害人之財產法益侵害甚鉅，然考量其等嗣後並
    未持被害人簽發之本票向被害人強索兌現，未曾實際獲利，
    復與被害人達成和解，此有和解書一紙（偵卷第一三四頁）
    在卷可佐，並取得被害人之諒解，經被害人於本院審理時，
    請求本院給予被告自新機會，及其等之素行、智識程度、生
    活狀況，暨被告丁○○、子○○、丑○○犯罪後大致坦承犯
    行，態度尚屬良好，被告辛○○、乙○○猶飾詞狡辯，顯無
    悔意等一切情狀，分別量處如主文所示之刑，並就被告丁○○、子○○、丑○○部分，均諭知易科罰金之折算標準。再
    被告辛○○、乙○○、子○○、丑○○前均未曾受有期徒刑
    以上刑之宣告，此有臺灣彰化地方法院檢察署刑案資料查註
    紀錄表及臺灣高等法院被告前案紀錄表各四份在卷可考，其
    等因一時失慮，致罹刑典，然既已取得被害人之諒解，且被
    害人亦請求本院給予其等自新機會，經此偵審程序及論罪科
    刑之教訓後，當應知所警惕而無再犯之虞，本院認所宣告之
    刑，以暫不執行為適當，爰均依刑法第七十四條第一項第一
    款，分別宣告緩刑三年，以啟自新。扣案甲○○所提出之伸
    縮警棍一支，係共同正犯甲○○所有、供其與被告辛○○、
    乙○○、丁○○、子○○、丑○○犯本案所用之物，應依刑
    法第三十八條第一項第二款規定，宣告沒收。
四、公訴意旨另以：被告辛○○、乙○○、巫燦宏、子○○、丑
    ○○，以及丙○○、癸○○、壬○○另基於傷害之犯意聯絡
    ，由甲○○在外把風，被告辛○○、乙○○在旁助勢，被告
    丁○○、子○○、丑○○，以及丙○○、癸○○、壬○○共
    同徒手毆打己○○，致己○○因而受有下頷部挫傷、撕裂傷
    之傷害，因認被告辛○○、乙○○、巫燦宏、子○○、丑○○此部分另涉犯刑法第二百七十七條第一項之傷害罪嫌等語
    。按告訴乃論之罪，未經告訴或其告訴經撤回或已逾告訴期
    間者，應諭知不受理之判決。告訴、告發，應以書狀或言詞
    向檢察官或司法警察官為之；其以言詞為之者，應製作筆錄
    。為便利言詞告訴、告發，得設置申告鈴。刑事訴訟法第三
    百零三條第三款、第二百三十三條第一項分別定有明文。次
    按刑法第二百七十七條第一項之傷害罪，須告訴乃論，刑法
    第二百八十七條亦有明文。經查，被害人己○○於九十六年
    十月八日警詢時，並未曾表示就傷害部分提出告訴之意，於
    同年十一月十二日偵訊時，則明確表示：「傷害部分沒有要
    提起告訴。」等語，此有警詢筆錄（偵卷第二六至三○頁）
    、偵訊筆錄（偵卷第一二七頁）各一份在卷為證；此外，卷
    內復無其他資料，足認己○○確曾以書狀或言詞向檢察官或
    司法警察官提出告訴之情事，本件既未經告訴，按諸前揭規
    定，原應為不受理之諭知，惟既經蒞庭檢察官於本院審理時
    當庭補充，認被告辛○○、乙○○、巫燦宏、子○○、丑○○此部分犯行，係前揭起訴業經論罪科刑之恐嚇取財罪之手
    段（本院卷第一○○頁），屬實質上一罪關係，爰不另為不
    受理之諭知，併予敘明。
據上論斷，應依刑事訴訟法第二百九十九條第一項前段，刑法第
二十八條、第三百四十六條第一項、第四十一條第一項前段、第
七十四條第一項第一款、第三十八條第一項第二款，刑法施行法
第一條之一，判決如主文。
本案經檢察官蔡曉崙到庭執行職務。
中    華    民    國    97    年    5     月    28    日
                    刑事第六庭    審判長法官  王義閔
                                        法官  林欣苑
                                        法官  鄭舜元
以上正本證明與原本無異。
如不服本判決，應於判決送達後10日內，向本院提出上訴書狀，
上訴書狀應「敘述具體上訴理由」，並按他造當事人之人數附繕
本。「切勿逕送上級法院」。
告訴人或被害人對於判決如有不服具備理由請求檢察官上訴者，
其上訴期間之計算係以檢察官收受判決正本之日期為準。
中    華    民    國    97    年    5     月    28    日
                                      書記官  呂雅惠
  附表：本票
┌──┬─────┬──────┬─────┬─────┬────┬───┐
│編號│發票日    │票面金額    │到期日    │票號      │發票人  │備註  │
├──┼─────┼──────┼─────┼─────┼────┼───┤
│1   │96.10.4.  │30,000元    │96.12.4.  │WG0000000 │己○○  │影本  │
├──┼─────┼──────┼─────┼─────┼────┼───┤
│2   │96.10.4.  │30,000元    │96.11.4.  │WG0000000 │無      │正本  │
├──┼─────┼──────┼─────┼─────┼────┼───┤
│3   │96.10.4.  │30,000元    │94.11.4.  │WG0000000 │無      │正本  │
├──┼─────┼──────┼─────┼─────┼────┼───┤
│4   │96.10.4.  │30,000元    │94.11.4.  │WG0000000 │無      │正本  │
└──┴─────┴──────┴─────┴─────┴────┴───┘
 附錄：論罪科刑法條：
中華民國刑法第346條
（單純恐嚇罪）
意圖為自己或第三人不法之所有，以恐嚇使人將本人或第三人之
物交付者，處6月以上5年以下有期徒刑，得併科1千元以下罰金
。
以前項方法得財產上不法之利益，或使第三人得之者，亦同。
前二項之未遂犯罰之。


司法院資訊處製作；財團法人民間司法改革基金會備份。
